最高法院刑事判決　　　　　　　　　　　　　　　八十六年度台上字第二九八一號
　　上訴人　甲○○
右上訴人因過失致人於死案件，不服台灣高等法院台南分院中華民國八十五年四月二
十五日第二審判決（八十五年度交上訴字第三四六號，起訴案號：台灣嘉義地方法院
檢察署八十三年度偵字第四二○五號），提起上訴，本院判決如左：
    主  文
上訴駁回。
    理  由
按刑事訴訟法第三百七十七條規定：上訴於第三審法院，非以判決違背法令為理由，
不得為之。是提起第三審上訴，應以原判決違背法令為理由，係屬法定要件。且必須
依據卷內資料為具體之指摘，並足據以辨認原判決已具備違背法令之形式，始屬相當
。本件上訴人甲○○上訴意旨略以：同案被告董俊明稱上訴人之砂石車突然煞車，車
尾偏向內側車道擦撞其右前車門云云，惟上訴人之車尾並無損傷，可見其所供不實。
證人黃文宗供稱，其見上訴人在外車道突然煞車，車尾偏向內側。參諸現場照片之煞
車痕係由外車道進入內車道後即停止，可證上訴人緊急煞車時確係在外車道行駛，並
無占用內側車道一半之情形，若非黃文宗自後撞及，上訴人之砂石車應剛好停在煞車
痕之位置。董俊明已自承當時其自內側車道要超越上訴人之砂石車，且車速較快，可
證上訴人係正常行駛於外車道，董車之車頭偏向外車道，否則如何超車﹖其超車時操
作不當，擦撞上訴人車頭及左前車門，上訴人始本能緊急煞車，依慣性車輛打滑之物
理定律，造成車尾偏向內側車道。如上訴人係緊急煞車後，車頭才歪向內車道再撞及
董車車頭，上訴人車尾應偏向外車道，絕非偏向內車道。董車於車禍發生後，其車頭
朝向外車道，車尾歪向內側護欄，可證其確以車頭向外擦撞上訴人車頭。警員莊文瑞
謂依照輪痕分佈，砂石車行駛位置在內外車道中間，倘係屬實，則內側車道已被上訴
人砂石車占用一半，董車又何能超車﹖況莊文瑞在第一審供明上訴人之煞車痕，其起
點在外車道偏向內線，可證上訴人砂石車煞車時係先在外車道，進入內車道隨即停止
，依現場照片顯示，另有一條跨行在內外車道之煞車痕，與上訴人之煞車痕交錯，顯
係因董車之煞車痕先通過交錯位置，上訴人車隨後也通過，致成交錯現象，二車於煞
車痕交錯之前即發生擦撞，亦即上訴人砂石車自外車道偏入內車道之前，即已遭董車
擦撞。原判決認定上訴人砂石車左側前門擦撞董車右側車門，並又彈回，上訴人車左
側前輪再擦撞董車後方前輪，惟上訴人車為輕車，擦撞後何以又能「彈回」再擦撞﹖
殊不合物理定律，所採之證據與事理顯然矛盾，違背經驗法則，對於上訴人有利之證
據，亦未明不採之理由，自屬違法。又黃文宗係本件唯一目睹之證人，其對於上訴
人緊急煞車前，董車是否亦在外車道﹖有無超越上訴人砂石車﹖如何發生擦撞﹖在何
車道相撞﹖誰撞誰﹖是否撞及上訴人砂石車後始見上訴人緊急煞車等項，於警訊及偵
審中均未供明。而車輛行車事故鑑定意見書及覆議意見書，亦未就照片中之煞車痕列
入分析依據，其所為判斷自難謂為正確，原審未就照片之煞車痕送請鑑定，及傳訊黃
文宗深入調查，亦有應於審判期日調查之證據而未予調查之違法云云。
但查本件原判決引用第一審判決認定之事實，以上訴人甲○○受僱於宜蘭縣羅東鎮國
豪汽車公司為司機，係從事駕駛業務之人。於民國八十三年五月十八日十四時三十分
許，駕駛該公司所有牌號ＨＪ－一二三號砂石車，由台南縣新市鄉○○道高速公路北
上欲返回羅東鎮，途經高速公路北上路段二百六十三公里五百公尺處，適有董俊明駕
駛聯結車載運每只重四至六公噸之鐵圈四只，亦行駛該路北上欲至台中縣交貨，擬自
內側車道超車；上訴人原應注意汽車行駛高速公路不得跨行車道，且依當時情形亦非
不能注意，竟疏未注意，自外側車道跨行內側車道，致其左側車門擦撞董俊明所駕聯
結車之右側車門，並又彈回，其左側前輪再擦撞董俊明板車後方右前輪（板車後方共
有八輪），董俊明之車遭撞擊後，煞車失控往內側路肩行駛，擦撞內側車道護欄及石
柱，其車上所載鐵圈因受衝擊過大而掉落，其中一只滾落南下車道。適有康滿男駕駛
台南看守所交通車，由台中經高速公路南下駛至，閃避不及而撞上上開掉落之鐵圈，
致其所駕交通車翻覆，康滿男因而受有對側性腦挫傷合併顱內出血，經送醫後延至同
日十八時許不治死亡，其車內乘客顏新傳等四十人，亦分別受有如第一審判決附表所
示之傷害。上訴人於肇事後未被發覺前，主動向到場處理之警員莊文瑞自首而接受裁
判，案經被害人顏新傳等四十人告訴等情。因認第一審判決依想像競合犯從一重論處
上訴人從事業務之人，因業務上之過失致人於死罪刑，為無不合，予以維持，駁回上
訴人在第二審之上訴。係以上訴人已供承於右記時地駕駛砂石車肇事，並有道路交通
事故調查報告表及現場照片可稽，被害人康滿男因本件車禍死亡，有相驗屍體證明書
可憑，顏新傳等四十人分別受有如第一審判決附表所示之傷害，亦有診斷證明書可考
，並經洪寶宗、林張爐、朱崇仁、周輝慶供明。同案被告董俊明及證人黃文宗均一致
供稱上訴人駕駛砂石車於外側車道行駛，突然煞車後偏向內側車道，致擦撞董俊明所
駕聯結車。該聯結車右前車門遭擦撞凹陷，板台右後車輪有明顯擦痕，上訴人之砂石
車左車門亦有凹痕，左前輪有明顯擦痕，有照片可按。核與董俊明所供上訴人之砂石
車先擦撞其右前車門，又擦撞其板車右側之情節相符。依現場照片所示，上訴人砂石
車所遺煞車痕係由外側車道偏向內側車道，證人即警員莊文瑞亦稱依上訴人車輪痕分
布，其行駛位置在內側車道與外側車道中間。上訴人於警訊中坦承其車較偏向內側車
道。依高速公路交通管制規則第九條第一項第一款規定，汽車行駛高速公路時不得跨
行車道，上訴人自應注意及此，本件情形亦非不能注意，乃竟疏未注意，終致肇事，
被害人等因而分別死傷，上訴人自有過失，台灣省嘉雲區車輛行車事故鑑定委員會及
台灣省車輛行車事故覆議鑑定委員會鑑定結果，均同此認定，已詳其所憑之證據及
認定之理由。並明上訴人於警訊中係稱董俊明之車在其後方，行至車頭時，伊車有
比較偏向內側車道。並無指董俊明超車不當偏右撞擊伊車。且董俊明超車時，必先駛
越上訴人之車，始可向右駛入外側車道，倘其超車不當而發生撞擊，其車受損部位當
在車身之後，車首應不致受損。上訴人所駕砂石車較輕並係空車，如受重車擦撞，應
向右方偏行，於地上遺留偏向右側即外側車道之煞車痕，惟現場均無此痕跡。足徵上
訴人所辯其車係在外側車道正常行駛，董俊明超車不當撞及其車云云，並非可採，依
據卷內資料詳予指駁。從形式上觀察，原判決並無上訴人所指違背法令之情形存在。
卷查董俊明及證人黃文宗均無供述上訴人所駕砂石車之車尾擦撞董俊明之聯結車右前
車門，原審亦未為此項認定，上訴意旨執此指摘原判決不當，顯與卷內資料不相適合
。依現場照片所示，上訴人之砂石車所遺煞車痕，係自外側車道偏入內側車道，其左
車門及左前輪有擦撞痕跡，董俊明所駕聯結車右前車門及板台右後車輪亦遭擦撞受損
，原審據此認定係上訴人所駕砂石車跨行內側車道，而先後擦撞董俊明之聯結車上開
受損部位，並無不洽。至於董俊明於警訊時所稱上訴人之砂石車擦撞其車右前門後，
又「彈回」來擦撞其車右側板台云云，及原判決事實欄所載上訴人左側車門擦撞董俊
明所駕聯結車之右側車門，並又「彈回」其左側前輪再擦撞董俊明板車後方右前輪等
語，所稱「彈回」之用語固稍有未當，惟於本件判決之本旨並無影響，非得執此遽認
董俊明所供不實，或憑以指摘原判決採證違反證據法則。另依本件車禍發生後二車所
停位置方向，尚非足資為推認董俊明所駕聯結車超車不當肇事之依據。證人即警員莊
文瑞所供依輪痕分布，砂石車係行駛於內外車道中間，核與現場照片所示上訴人之車
所遺煞車痕位置相符，上訴人謂另有一條與其車煞車痕交錯之煞車痕，為董俊明之車
所遺云云，尚乏具體事證可資認定，亦非得執此遽認董俊明自內側車道超車時有跨行
外側車道。原判決理由縱未加說明，顯然於判決無影響，亦不得據為適法之第三審上
訴理由。證人黃文宗於警訊及偵查中，已經合法訊問，所供各情明確，原審並認上訴
人過失犯行事證已明，自無再予傳訊或另付鑑定之必要，尚非得指為應調查之證據未
予調查。上訴人其餘就原判決明白論斷之事項及認事採證職權之行使，徒憑己見任意
指摘原判決違法，仍為單純事實之爭執，均非得資為適法之第三審上訴理由。其上訴
違背法律上之程式，應予駁回。
據上論結，應依刑事訴訟法第三百九十五條前段，判決如主文。
中      華      民      國    八十六    年      五      月    二十二    日
                              最高法院刑事第五庭
                                  審判長法官  陳  錫  奎
                                        法官  洪  清  江
                                        法官  李  璋  鵬
                                        法官  吳  昆  仁
                                        法官  李  彥  文
      右正本證明與原本無異
                                              書  記  官
中      華      民      國    八十六    年      五      月    二十八    日
